臺灣高雄地方法院民事裁定　　　　　100年度司養聲字第174號
聲　請　人
即收養人　　陳聰明
聲　請　人
即被收養人　陳宏賓
關　係　人　陳連春
　　　　　　洪鳳
上當事人間聲請收養認可事件，本院裁定如下：
    主  文
聲請駁回。
聲請程序費用新臺幣壹仟元由聲請人負擔。
    理  由
一、按「收養應以書面為之，並向法院聲請認可。」民法第1079
    條第1 項訂有明文。所謂「收養應以書面為之」，前提需係
    收養人及被收養人雙方確有收養之真意與合意，並以此作成
    書面始為是。又「收養子女，違反第1073條、第1073-1條、
    第1075條、第1076-1條、第1076-2條第1 項或第1079條第1
    項之規定者，無效。」、「收養有無效、得撤銷之原因或違
    反其他法律規定者，法院應不予認可。」民法第1079-4條、
    第1079條第2項分別有明文規定。
二、本件聲請意旨略以：緣收養人陳聰明願收養被收養人陳宏賓
    為養子，並徵得被收養人之生母陳連春及配偶洪鳳之同意，
    雙方於民國100 年6 月7 日簽訂收養契約，並提出書面，為
    此，狀請鈞院認可本件收養等語。
三、經查：聲請人主張之上開事實，固據其提出收養契約書、被
    收養人生母陳連春及配偶洪鳳之收養同意書、高雄市立民生
    醫院體格檢查表、戶籍資料、收養人陳聰明之財政部高雄市
    國稅局財產歸屬資料清單各1 份為證，並經被收養人陳宏賓
    及其生母陳連春、配偶洪鳳均到庭同意收養及出養，並皆瞭
    解收出養後之法律關係。惟查收養人陳聰明為多障極重度（
    聾啞）人士，鑑定日期為71年4 月16日，有收養人高雄市立
    民生醫院體格檢查表1 紙附卷為憑，且經被收養人陳宏賓到
    庭陳明：「（問：收養人是瘖啞人士，你們怎麼知道他要辦
    本件收養？）收養人平常都是我們在照顧，收養人沒有能力
    很清楚表達要收養的意思，我們是怕危險，他很難明確去表
    達一件事情，從我出生到現在都是跟收養人生活，他跟我爸
    爸都是一起生活，他是我爸爸的弟弟，我總共還有四個兄弟
    姊妹。」、「（問：要如何確認收養人有收養的意思？）本
    件聲請是我們兄弟姊妹提出來，收養契約書上收養人簽名是
    我姐姐簽的，收養人不知道收養的意思。」、「（問：請你
    現在問收養人知不知道現在在法院？）我不知道怎麼跟他比
    。」及關係人洪鳳稱：「收養人平時肚子俄他會找我們，他
    被人家欺負他會找我們，他如果生病他也會找我們，我們是
    為了保護他，怕他有危險。本件收養聲請完全是我、陳連春
    與陳宏賓提出來的。」、「（問：收養契約書是否均親自簽
    名蓋章？）被收養人、被收養人之生母均稱：除了陳聰明及
    陳連春的簽名不是他們簽的，是陳錦萩簽的，陳連春是自己
    按奈指印，其餘都是我們簽名的。」等語明確（見本院100
    年7 月8 日非訟事件筆錄），另本院當庭點呼收養人陳聰明
    ，亦無任何回應。綜上，難認收養人陳聰明是否確實瞭解收
    養之意義及是否確有收養之真意，且收養人陳聰明與被收養
    人陳宏賓間是否確有成立收養意思合致，亦非無疑，揆諸首
    開法律規定及說明，聲請人之聲請，於法即未有合，應予駁
    回。
四、依非訟事件法第21條第1 項前段、第23條、第24條第1 項、
    民事訴訟法第85條第1 項前段，裁定如主文。
五、如對本裁定抗告，須於裁定送達後10日之不變期間內，向本
    院提出抗告狀，並繳納抗告費新臺幣1,000 元。
中    華    民    國    100    年    7    月    15    日
                  家事法庭  司法事務官